【裁判字號】    97,聲減更,1
【裁判日期】    970229
【裁判案由】    聲請減刑
【裁判全文】
臺灣臺北地方法院刑事裁定             97年度聲減更字第1號
聲  請  人
即  受刑人  甲○○
                    （現於臺灣臺北監獄執行中）
上列受刑人因違反毒品危害防制條例案件聲請減刑及定應執行刑
，本院於民國96年10月31日以96年度聲減字第3188號裁定後，臺
灣臺北地方法院檢察署檢察官及受刑人均不服提起抗告，經臺灣
高等法院於96年12月20日以96年度抗字第1414號裁定撤銷後發回
本院，本院更為裁定如下：
    主  文
甲○○所犯附表所列之罪所處之刑均減刑，減得之刑如附表所載
，應執行有期徒刑柒月又拾伍日，如易科罰金，以銀元參佰元即
新臺幣玖佰元折算壹日。
    理  由
一中華民國九十六年罪犯減刑條例（下稱減刑條例）第五條規定
  ：「本條例施行前，經通緝而未於中華民國九十六年十二月三
  十一日以前自動歸案接受偵查、審判或執行者，不得依本條例
  減刑。」，並於民國九十六年七月十六日施行。易言之，倘被
  告於九十六年十二月三十一日以前自動歸案接受偵查、審判或
  執行者，如符合減刑條例所定要件，即應依予以減刑。受刑人
  甲○○於附表所列時間因違反毒品危害防制條例案件，經本院
  於九十五年八月二十五日以九十五年度訴字第一○五一號判決
  分別判處有期徒刑一年及五月，應執行有期徒刑一年三月，同
  年九月十八日確定。惟受刑人於九十五年九月二十六日出境，
  未到案執行，經臺灣臺北地方法院檢察署於九十六年二月十四
  日發布通緝，至九十六年七月二十一日始自香港返台等情，除
  前述案號判決書、臺灣高等法院被告前案紀錄表、通緝書、入
  出境資訊連結作業、內政部警政署航空警察局通緝案件移送書
  等在卷可憑、堪認屬實。據此，受刑人係在減刑條例施行前即
  受通緝無疑。其次，依證人即查獲本件通緝案件之內政部移民
  署桃園國境大隊第一隊第二分隊證照查驗員乙○○於本院調查
  時結證稱：九十六年七月間其在桃園國際機場擔任證照查驗員
  ，對在庭之受刑人甲○○沒有印象，但有些人在入境查驗時，
  聽到電腦有鐺鐺的聲音就知道自己有被通緝，會告知自己被通
  緝，表示欲自首之意，九十六年間有碰過一、二件這樣的情形
  ，但不記得是哪個月份。遇到這種情形，執勤人員不會說任何
  話，只要把手舉起來，第二線之同仁即會將該名被通緝之人帶
  至辦公室做筆錄，倘係警察已經知道這個被通緝的人會入境，
  事先接受通知，此時航警局刑警隊之警員會把人直接帶走等語
  。由證人乙○○以上證言可知，內政部移民署桃園國境大隊於
  處理入境時自動表示欲歸案之受通緝人時，並無特殊程序，或
  於文件上特別記載，且因該隊人員每日處理入出境之人事繁多
  ，無法就個案記憶。由此可知，我國對受通緝人入境時表示歸
  案之處理程序未臻完備，則此程序疏漏所生不利益，自不應該
  由該受通緝人承擔。其次，九十六年七月二十一日製作受刑人
  調查筆錄之內政部警政署航空警察局刑警隊警員柯佐龍、陳培
  政雖均表示因每日處理之通緝犯極多，不記得受刑人是否有告
  知欲歸案之意思（臺灣臺北地方法院檢察署九十六年十一月九
  日公務電話紀錄、本院九十七年一月三十一日公務電話紀錄）
  ，惟承辦受刑人入境事項之證人乙○○既於九十六年間確有接
  獲受通緝人告知欲歸案之情形，自不得排除受刑人於九十六年
  七月二十一日入境時有向本件相關承辦人員表示歸案之意。況
  受刑人並非遭我國警員自香港緝獲返台，而係自行購票入境，
  所辯其係為返國接受執行等語，尚可採信，本件受刑人應符合
  減刑條例第五條自動歸案接受執行之規定，而得適用減刑條例
  之相關規定決定得否減刑。
二受刑人因附表所示之罪，經本院於九十五年九月十八日以九十
  五年度訴字第一○五一號判決分別判處如附表所列之刑，已分
  別確定在案，本院審核後認為聲請人即受刑人之聲請為有理由
  ，符合減刑條例第二條第一項第三款之規定，附表所列之罪所
  處之刑應分別予以減刑。另受刑人於附表所示之行為後，九十
  四年二月二日修正公布之刑法已於九十五年七月一日施行，修
  正後第二條第一項規定：「行為後法律有變更者，適用行為時
  之法律。但行為後之法律有利於行為人者，適用最有利於行為
  人之法律。」此項修正乃為符合刑法第一條罪刑法定主義之要
  求，貫徹法律禁止溯及既往原則，屬規範行為後法律變更所生
  新舊法律比較適用之準據法，應逕適用修正後刑法第二條決定
  新舊法之適用，先予敘明。中華民國九十六年罪犯減刑條例之
  減刑裁定，係按原判決之宣告刑予以減刑，而非重新判決，關
  於定執行刑應依原判決所適用之法律定之，不生新舊法比較適
  用問題，本件應依修正前刑法第五十一條第五款定其應執行之
  刑。其次，受刑人即被告行為時之刑法第四十一條第二項規定
  ：「併合處罰之數罪，均有前項情形，其應執行之刑逾六月者
  ，亦同。」，修正後該條項則規定：「前項規定於數罪併罰，
  其應執行之刑未逾六月者，亦適用之。」，易言之，依修正前
  之第四十一條第二項規定，就併合處罰之數罪所定應執行刑縱
  使逾六月，仍可易科罰金以代刑之執行，而依修正後之第四十
  一條第二項則不得易科罰金。經依修正後之刑法第二條第一項
  規定比較結果，以舊法較有利被告。又刑法施行法第三條之一
  第三項規定：「於九十四年一月七日刑法修正施行前犯併合處
  罰數罪中之一罪，且該數罪均符合第四十一條第一項得易科罰
  金之規定者，適用九十年一月四日修正之刑法第四十一條第二
  項規定。」。本件被告所犯二罪於減刑後均為得易科罰金之刑
  ，自以適用舊法縱使諭知逾有期徒刑六月之刑，仍可易科罰金
  以代刑之執行較有利於被告。再修正前刑法第四十一條第一項
  前段規定：「犯最重本刑為五年以下有期徒刑以下之刑之罪，
  而受六個月以下有期徒刑或拘役之宣告，因身體、教育、職業
  、家庭之關係或其他正當事由，執行顯有困難者，得以一元以
  上三元以下折算一日，易科罰金。」被告行為時之易科罰金折
  算標準，依修正前罰金罰鍰提高標準條例第二條前段（現已刪
  除）規定，係就其原定數額提高為一百倍折算一日，則本件被
  告行為時之易科罰金折算標準，應以銀元一百元至三百元折算
  一日，經折算為新臺幣後，應以新臺幣三百元至九百元折算為
  一日。惟九十五年七月一日施行之刑法第四十一條第一項前段
  規定：「犯最重本刑為五年以下有期徒刑以下之刑之罪，而受
  六個月以下有期徒刑或拘役之宣告者，得以新臺幣一千元、二
  千元或三千元折算一日，易科罰金。」，經比較修正前後易科
  罰金折算標準，以舊法較有利被告。綜合上述各條文修正前後
  之比較，行為時之法律較有利於行為人，依刑法第二條第一項
  前段之規定，應整體適用被告行為時即修正前刑法之規定，亦
  即應依修正前刑法第四十一條第一項前段、第二項分別諭知易
  科罰金之折算標準，並依修正前刑法第五十一條第五款定其應
  執行之刑。
四依中華民國九十六年罪犯減刑條例第二條第一項第三款、第八
  條第一項、第九條、第十條第二項，刑法第二條第一項前段，
  修正前刑法第四十一條第一項前段、第二項、第五十一條第五
  款，修正前罰金罰鍰提高標準條例第二條，裁定如主文。
中    華    民    國    97    年    2     月    29    日
                  刑事第十五庭  法  官   邱蓮華
上正本證明與原本無異。
如不服本裁定，應於裁定送達後5日內向本院提出抗告狀。
                                書記官   葉宜玲
中    華    民    國    97    年    2     月    29    日
附表
┌───────┬───────────┬───────────┐
│編          號│          01          │          02          │
├───────┼───────────┼───────────┤
│所  犯  法  條│   毒品危害防制條例   │   毒品危害防制條例   │
│              │   第10條第1項        │   第10條第2項        │
├───────┼───────────┼───────────┤
│宣    告    刑│   有期徒刑1年        │   有期徒刑5月        │
├───────┼───────────┼───────────┤
│犯  罪  日  期│  民國94年12月間      │  民國95年1月間       │
│              │  至95年1月20日       │                      │
├───────┼───────────┼───────────┤
│偵  查  案  號│臺灣臺北地方法院檢察署│臺灣臺北地方法院檢察署│
│              │ 95年度毒偵字第467 號 │ 95年度毒偵字第467 號 │
├───────┼───────────┼───────────┤
│最後事實審法院│   臺灣臺北地方法院   │   臺灣臺北地方法院   │
├───────┼───────────┼───────────┤
│判  決  案  號│  95年度訴字第1051號  │  95年度訴字第1051號  │
├───────┼───────────┼───────────┤
│判  決  日  期│     95年8月25日      │     95年8月25日      │
├───────┼───────────┼───────────┤
│確  定  法  院│  臺灣臺北地方法院    │  臺灣臺北地方法院    │
├───────┼───────────┼───────────┤
│確  定  日  期│    95年9月18日       │    95年9月18日       │
├───────┼───────────┼───────────┤
│合於中華民國九│   第2條第1項第3款    │   第2條第1項第3款    │
│十六年罪犯減刑│                      │                      │
│條例之規定    │                      │                      │
├───────┼───────────┼───────────┤
│減刑刑期褫奪公│有期徒刑6 月，如易科罰│有期徒刑2 月又15日，如│
│權期間或罰金額│金，以銀元300 元即新臺│易科罰金，以銀元300 元│
│              │幣900元折算1日        │即新臺幣900 元折算1 日│
├───────┼───────────┼───────────┤
│ 附         註│  自動歸案接受執行    │   自動歸案接受執行   │
└───────┴───────────┴───────────┘


司法院資訊處製作；財團法人民間司法改革基金會備份。
